ACORDAO-COMPLETO-2564346

ACÓRDÃO 10420/2022 ATA 42/2022 - PRIMEIRA CÂMARA

VISTOS, relatados e discutidos estes autos de pedidos de reexame interpostos contra o Acórdão 26/2022-TCU-Primeira Câmara, que considerou ilegal e negou registro ao ato inicial de aposentadoria emitido em favor da Sra. Ana Luiza Alves Gomes, ex-membro do Ministério Público do Trabalho (MPT) ,
ACORDAM os Ministros do Tribunal de Contas da União, reunidos em sessão da Primeira Câmara, com fulcro no art. 48 da Lei 8.443/1992, c/c o art. 286 do Regimento Interno, e diante das razões expostas pelo Relator, em:
9.1. conhecer dos pedidos de reexame interpostos pelo Ministério Público do Trabalho e pela Sra. Ana Luiza Alves Gomes para, no mérito, negar a eles provimento;
9.2. dar ciência desta deliberação aos recorrentes.

Pedido de reexame interposto contra acórdão da Primeira Câmara que considerou ilegal ato de aposentadoria emitido no âmbito do Ministério Público do Trabalho.

Primeira Câmara

Ministério Público do Trabalho.

3. Interessados/Responsáveis/Recorrentes:
3.1. Interessada: Ana Luiza Alves Gomes (XXX.188.420-XX).
3.2. Recorrentes: Ministério Público do Trabalho (26.989.715/0005-36); Ana Luiza Alves Gomes (XXX.188.420-XX).

13.1. Ministros presentes: Walton Alencar Rodrigues (Presidente), Benjamin Zymler (Relator) e Vital do Rêgo.
13.2. Ministro-Substituto convocado: Weder de Oliveira.
13.3. Ministro-Substituto presente: Augusto Sherman Cavalcanti.

ACORDAO-COMPLETO-2570293

Acórdão 1793/2023 - Primeira Câmara

BENJAMIN ZYMLER

Ministro-Substituto André Luís de Carvalho.

Adoto como relatório o parecer da unidade técnica, cujos termos são os seguintes:
"INTRODUÇÃO
1.	Trata-se de pedidos de reexame (peças 13 e 18) interpostos pelo MPT e pela Sra. Ana Luiza Alves Gomes, ex-integrante da carreira do MPT, contra o Acórdão 26/2022-TCU-Primeira Câmara (peça 8) , que teve como relator o Excelentíssimo Senhor Ministro-Substituto André Luís de Carvalho.
1.1.	A deliberação recorrida apresenta o seguinte teor:
VISTOS, relatados e discutidos estes autos que tratam de ato de concessão de aposentadoria emitido pelo Ministério Público do Trabalho em favor de Ana Luiza Alves Gomes;
ACORDAM os Ministros do Tribunal de Contas da União, reunidos em Sessão da 1ª Câmara, com fundamento no art. 71, inciso III, da Constituição Federal, nos arts. 1º, inciso V, e 39, inciso II, da Lei 8.443/1992, no art. 260, § 1º, do RI/TCU e ante as razões expostas pelo Relator, em:
9.1. considerar ilegal o ato de concessão de aposentadoria emitido em favor de Ana Luiza Alves Gomes (XXX.188.420-XX) , recusando o respectivo registro;
9.1.1. dispensar a devolução dos valores indevidamente recebidos até a data da ciência, pelo Ministério Público do Trabalho, do presente acórdão, com base no Enunciado 106 da Súmula da Jurisprudência do TCU;
9.2. determinar ao Ministério Público do Trabalho, com base no art. 45 da Lei 8.443/1992, que:
9.2.1. faça cessar os pagamentos decorrentes do ato impugnado, em especial da vantagem referente à incorporação de quintos, constante dos proventos da interessada, comunicando ao TCU, no prazo de 15 (quinze) dias, as providências adotadas, nos termos do art. 262, caput, do Regimento Interno do TCU, art. 8º, caput, da Resolução-TCU 206/2007 e art. 19, caput, da Instrução Normativa-TCU 78/2018;
9.2.2. emita novo ato de aposentadoria, livre da irregularidade apontada, submetendo-o ao TCU, no prazo de 30 (trinta) dias, consoante os arts. 262, § 2º, do Regimento Interno do TCU e 19, § 3º, da Instrução Normativa TCU 78/2018;
9.2.3. comunique à interessada o teor desta decisão, alertando-a de que o efeito suspensivo proveniente da interposição de eventual recurso não a exime da devolução dos valores percebidos indevidamente após a respectiva notificação, caso o recurso não seja provido;
9.2.4. no prazo de 30 (trinta) dias, contados da ciência desta decisão, envie a este Tribunal documentos comprobatórios de que a interessada está ciente da presente deliberação (grifos acrescidos) .
HISTÓRICO
2. 	O ato de aposentadoria da Sra. Ana Luiza Alves Gomes (peça 3) , ex-integrante do MPT, foi julgado ilegal em virtude de contemplar o pagamento cumulativo de subsídio com parcela de quintos incorporados pelo exercício de cargo comissionado. Isso porque, com o advento da Emenda Constitucional 19/1998, foi instituído o regime de remuneração mediante parcela única de subsídio, nos termos do art. 39, § 4º, da Constituição Federal: 
"§ 4º O membro de Poder, o detentor de mandato eletivo, os Ministros de Estado e os Secretários Estaduais e Municipais serão remunerados exclusivamente por subsídio fixado em parcela única, vedado o acréscimo de qualquer gratificação, adicional, abono, prêmio, verba de representação ou outra espécie remuneratória, obedecido, em qualquer caso, o disposto no art. 37, X e XI."
2.1.	Assim, entendeu-se que, uma vez instituído o subsídio como forma de remuneração para determinada categoria, não haveria espaço para o pagamento de outras parcelas remuneratórias.
2.2.	Sobre o tema, vêm à balha as seguintes considerações do Excelentíssimo Senhor Ministro Bruno Dantas, por ocasião da apreciação do TC Processo 028.331/2009-0 (Acórdão 1063/2020-TCU-Plenário) :
 (...) nem mesmo o exercício de função comissionada já quando integrante da carreira remunerada por subsídio permite a manutenção da parcela de quintos, ante a inexistência de direito adquirido a regime de remuneração. Um bom exemplo dessa intelecção é a decisão exarada nos autos do RE 798.827/DF, por ocasião de embargos de declaração no agravo regimental, nos seguintes termos:
"Ementa: EMBARGOS DE DECLARAÇÃO NO AGRAVO REGIMENTAL NO RECURSO EXTRAORDINÁRIO. ADMINISTRATIVO. MEMBROS DO MINISTÉRIO PÚBLICO. VENCIMENTOS: VANTAGENS PESSOAIS CUMULADAS COM SUBSÍDIO MENSAL. DIREITO ADQUIRIDO A REGIME JURÍDICO. INEXISTÊNCIA. ABSORÇÃO PELO SUBSÍDIO. PRESERVAÇÃO DO MONTANTE GLOBAL DOS VENCIMENTOS. CONSTITUCIONALIDADE. OMISSÃO, CONTRADIÇÃO OU OBSCURIDADE. INEXISTÊNCIA. ERRO MATERIAL. INOCORRÊNCIA. EFEITOS INFRINGENTES. IMPOSSIBILIDADE. EMBARGOS DE DECLARAÇÃO DESPROVIDOS."
Voto do Ministro Luiz Fux
"A discussão envolvendo o direito a percepção de quintos por ter exercido o cargo de Promotor Chefe fica prejudicada, uma vez que a manutenção dessa vantagem na forma definida no acórdão recorrido está em desacordo com decisões do Tribunal.
Com efeito, a jurisprudência dominante na Corte é no sentido de que inexiste direito adquirido a regime jurídico, de sorte que, uma vez preservado o montante global dos vencimentos, é constitucional a absorção de vantagens pessoais adquiridas em dado sistema normativo, pela adoção de remuneração paga mediante subsídio em parcela única.
Além disso, conforme se observa dos precedentes citados, o Tribunal entende que o regime de subsídio é incompatível com outras parcelas remuneratórias de natureza mensal" (grifos acrescidos) .
ADMISSIBILIDADE
3.	Reitera-se o exame de admissibilidade contido na peça 14 do SAR/Serur, em que se propôs o conhecimento do recurso interposto pelo MPT, nos termos do artigo 48 da Lei 8.443/1992, c/c os artigos 285 e 286, parágrafo único, do RI/TCU, suspendendo-se os efeitos dos subitens 9.1, 9.2, 9.2.1 e 9.2.2 do Acórdão 26/2022-TCU-Primeira Câmara. Observa-se que o Excelentíssimo Senhor Ministro Benjamin Zymler, mediante despacho de peça 19, concordou com a análise desta unidade técnica e conheceu, também, do recurso interposto pela Sra. Ana Luíza Alves Gomes.
MÉRITO
4. Delimitação
4.1	Constitui objeto do presente recurso definir se:
	a) o TCU ingressou na esfera de competência privativa do CNMP;
	b) é legal a cumulação dos quintos com o subsídio aos membros do MPT;
	c) se deve sobrestar o julgamento destes recursos;
	d) houve violação à irredutibilidade de vencimentos;
	e) houve violação ao princípio da vedação de interpretação retroativa;
	f) houve violação ao princípio da segurança jurídica;
	g) deve haver a extinção progressiva da parcela de quintos.	
5. Da competência privativa do TCU de julgar os atos de aposentadoria e da competência do CNMP
5.1.	O MPT entende que o TCU teria invadido a competência privativa do CNMP, com base nos seguintes argumentos:
5.2.	A Corte de Contas ingressa na esfera de regulamentação própria do Conselho Nacional do Ministério Público - CNMP e esvazia, por conseguinte, o conteúdo da norma constitucional prevista no art. 130-A, § 2º, I, de seguinte teor: 
Art. 130-A. O Conselho Nacional do Ministério Público compõe-se de quatorze membros nomeados pelo Presidente da República, depois de aprovada a escolha pela maioria absoluta do Senado Federal, para um mandato de dois anos, admitida uma recondução, sendo: 
[...] § 2° Compete ao Conselho Nacional do Ministério Público o controle da atuação administrativa e financeira do Ministério Público e do cumprimento dos deveres funcionais de seus membros, cabendo-lhe: 
I - zelar pela autonomia funcional e administrativa do Ministério Público, podendo expedir atos regulamentares, no âmbito de sua competência, ou recomendar providências.
5.3.	O exercício do poder regulamentar tem como foco, ao final, a preservação da própria unidade da instituição, princípio constitucional citado alhures. Ao editar a Resolução nº 09/2006, buscou o Conselho Nacional, mais uma vez, garantir a observância dos dispositivos constitucionais e assegurar a integridade do princípio da unidade ministerial. Dessa forma, a norma, em caráter geral, é aplicável a todo o Ministério Público, inclusive sob pena de responsabilidade.
5.4.	Ora, se compete ao Conselho Nacional o controle da atuação administrativa e financeira do Ministério Público, não podem seus regulamentos, editados com fundamento direto no preceito constitucional maior, ser afastados pelo Tribunal de Contas da União, sob pena de esvaziamento de suas atribuições, mediante indevida intervenção de uma instituição na esfera de atribuições afetas à outra, situação essa agravada pelo fato de possuírem, ambas, status constitucional.
5.5.	Há de se afirmar, portanto, que dentre aquelas competências atribuídas ao Conselho Nacional do Ministério Público, existe um núcleo sólido de atribuições, derivadas diretamente da Constituição, que não são suscetíveis de controle por parte do Tribunal de Contas da União. A tutela, em tais casos, caberia exclusivamente ao Supremo Tribunal Federal, nos termos que dispõe o artigo 102, inciso I, alínea "r", da Constituição de 1988.
5.6.	Oportuno destacar que, em recente pronunciamento, o Plenário do CNMP, ao julgar o Procedimento Interno de Comissão n° 337/2016-92, explicitou a impossibilidade de ingerência do TCU no controle da atuação administrativa e financeira do Ministério Público, por se tratar de atividade finalística do CNMP.
5.7.	Ao examinar procedimentos envolvendo conflitos de decisões em casos de controle administrativo e financeiro dos atos do Poder Judiciário, o Conselho Nacional de Justiça tem entendido que suas decisões devem prevalecer em face das decisões do Tribunal de Contas da União.
5.8.	Nesse espeque, com escopo na norma principiológica da especialidade, deve-se concluir que as decisões emanadas do Conselho Nacional do Ministério Público, tomadas no exercício de sua atividade finalística, prevalecem sobre as decisões exaradas por esse Tribunal de Contas da União, nos casos de controle da atuação administrativa e financeira do Ministério Público da União. 
5.9.	E a Resolução n° 9/2006, que regulamenta a forma de pagamento do subsídio aos membros do Ministério Público brasileiro e o respectivo teto remuneratório, com fundamento no art. 130-A, § 2°, I, da Constituição, insere-se inexoravelmente na esfera de atribuição finalística do CNMP.
Análise:
5.10.	É de mister observar que o TCU tem a competência privativa prevista no art. 71 da Lei Maior (verbis) :
Art. 71. O controle externo, a cargo do Congresso Nacional, será exercido com o auxílio do Tribunal de Contas da União, ao qual compete:
 (...) 
III - apreciar, para fins de registro, a legalidade dos atos de admissão de pessoal, a qualquer título, na administração direta e indireta, incluídas as fundações instituídas e mantidas pelo Poder Público, excetuadas as nomeações para cargo de provimento em comissão, bem como a das concessões de aposentadorias, reformas e pensões, ressalvadas as melhorias posteriores que não alterem o fundamento legal do ato concessório;
 (...) 
 (grifos acrescidos) .
5.11.	Assim, cabe a esta Egrégia Corte de Contas apreciar, para fins de registro, a legalidade dos atos concessórios de aposentadoria. Nesse mister, cumpre a este Tribunal, também, examinar a constitucionalidade desses atos concessórios.
5.12.	Nessa vereda, observou-se que o ato em reexame violou o art. 39, § 4º, da Constituição Federal, o que justificou o seu julgamento pela ilegalidade.
5.13.	Por conseguinte, não merecem reparo as seguintes considerações do Excelentíssimo Senhor Ministro Bruno Dantas, por ocasião da apreciação do TC Processo 028.331/2009-0 (Acórdão 1063/2020-TCU-Plenário) :
14.	Em relação ao fato de o pagamento da parcela de quintos decorrer da Resolução 9/2006 do Conselho Nacional do Ministério Público, ressalto que isso não afasta a prerrogativa constitucional do TCU para apreciar atos sujeitos a registro. Aliás, importa frisar que, nos termos do art. 130-A, § 2º, inciso II, da Constituição Federal, a apreciação, pelo CNMP, da regularidade de atos administrativos praticados por membros ou órgãos do Ministério Público da União e dos Estados é feita sem prejuízo da competência do TCU.
15.	Não é demais lembrar que as atribuições do Congresso Nacional, em sede de controle externo, exercidas com o auxílio do Tribunal de Contas da União, decorrem diretamente do texto constitucional, restando clara, no art. 71, inciso III, da Carta Magna, a competência da Corte de Contas para verificar a aderência de atos de aposentadoria à legislação aplicável.
16.	Significa dizer, portanto, que a regularidade dos referidos atos administrativos deve ser verificada pelo CNMP e pelo TCU, sendo que a competência de um não afasta a do outro, uma vez que realizadas sob óticas e com finalidades diferentes. Trata-se da chamada competência concorrente disjuntiva, ou seja, que recai sobre os dois órgãos e que permite a atuação individual de cada um, de modo que a adequação de tais atos está sujeita à crítica dos dois. No caso, a manifestação do TCU pela negativa de registro é suficiente para afastar os pagamentos indevidos.
5.14.	Nesse sentir, não há falar-se que o TCU invadiu o leque de atribuições do CNMP, eis que agiu de conformidade com a sua competência privativa prevista na Carta Política.
5.15.	Nessa ordem de ideias, opina-se pela rejeição dos argumentos apresentados pelo MPT.
6. Da cumulação dos quintos com os subsídios
6.1.	Os recorrentes entendem que é possível a cumulação de quintos com subsídios, com base nos seguintes argumentos:
6.2.	O pagamento da vantagem pessoal decorrente de incorporação de "quintos" e "opção" encontra respaldo na Resolução Normativa do Conselho Nacional do Ministério Público, que, diante da competência estabelecida pelo artigo 130-A, § 2º, incisos I e II da CF/88, deve ser observada obrigatoriamente, enquanto estiver em vigor.
6.3.	Importa registrar, com destaque, que o Supremo Tribunal Federal adotou posicionamento claro no sentido de que o recebimento cumulativo das parcelas em cotejo é possível, desde que ocorra dentro do limite do teto constitucional.
6.4.	A controvérsia acerca do pagamento da parcela remuneratória denominada quintos aos membros do Ministério Público da União é, atualmente, debatida tanto no âmbito do TCU, conforme anteriormente demonstrado, quanto no do STF. Neste, tramita a ADI 3.834, por meio da qual se intenta a declaração de inconstitucionalidade do art. 4°, inciso V, da Resolução CNMP n° 9/2006, por suposta ofensa ao que preconiza o art. 39, § 4°, da Constituição da República. 
6.5.	Ocorre que, até o momento, sequer foi proferida decisão liminar suspendendo os efeitos da norma. Diante disso, percebe-se que o inciso V do artigo 4º da Resolução no 9/2006 do CNMP encontra-se válido, nem o STF e o TCU firmaram entendimento definitivo sobre o tema, de modo que, considerando a presunção de legitimidade da norma administrativa, todos os membros em atividade que preenchem os requisitos legais recebem a referida vantagem pessoal.
6.6.	Ponto que merece destaque é o fato de que quando do ingresso dos ora peticionantes na carreira do Ministério Público da União, havia o reconhecimento do direito à manutenção da percepção dos quintos, em face do disposto no art. 287, §1º da Lei Complementar nº 75/93, in verbis:  
Art. 287. Aplicam-se subsidiariamente aos membros do Ministério Público da União as disposições gerais referentes aos servidores públicos, respeitadas, quando for o caso, as normas especiais contidas nesta lei complementar. 
§ 1º O regime de remuneração estabelecido nesta lei complementar não prejudica a percepção de vantagens concedidas, em caráter geral, aos servidores públicos civis da União. 
§ 2º O disposto neste artigo não poderá importar em restrições ao regime jurídico instituído nesta lei complementar ou na imposição de condições com ele incompatíveis (grifou-se) .
6.7.	A instituição do regime de subsídio, portanto, não mitigou, em absoluto, o percebimento das vantagens pessoais concedidas aos membros do Ministério Público, uma vez que é constitucional a cumulação da VPNI com o subsídio, não podendo o e. TCU afastar a previsão legal como se não existisse.
6.8.	Outra questão que levou esta Corte de Contas a entender pela ilegalidade da aposentadoria do membro interessado foi o recente julgado proferido pelo Supremo Tribunal Federal no âmbito do RE 587.371, no qual se entendeu que, reconhecida a repercussão geral, não encontra amparo constitucional a pretensão de acumular, no cargo de magistrado ou em qualquer outro, a vantagem correspondente a "quintos", a que o titular fazia jus quando no exercício de cargo diverso.
6.9. 	Frise-se, nesse aspecto, que a Res. CNMP nº 09/2006 foi editada dentro da competência constitucional do referido conselho, tendo caráter normativo primário, tendo em vista que retiram o seu fundamento de validade diretamente do texto constitucional. Ressalte-se que a referida resolução visou garantir a observância de princípios constitucionais, assegurando-se a preservação da própria unidade da instituição. 
6.10.	Dessa forma, é certo afirmar que a regulamentação que foi dada pelo e. Conselho Nacional de Justiça decorreu diretamente da estrutura existente para a carreira da Magistratura, tal qual a regulamentação dada pelo e. Conselho Nacional do Ministério Público deu aos seus membros (Res. CNMP nº 09/2006) , tendo em vista as disposições constantes na LC nº 75/93. 
6.11.	Nesse sentido, esta e. Corte de Contas, ao proceder com a análise para fins de registro de atos de aposentadoria dos membros do Ministério Público, deveria levar em consideração a normativa específica da carreira que garante o percebimento da VPNI (quintos) cumulativamente com o subsídio, posto que inexiste norma constitucional que vede o referido percebimento. 
6.12.	Nesse contexto, considerando que as competências do TCU não podem se sobrepor à determinação constante na Resolução CNMP nº 09/2006, que possui caráter normativo no âmbito do MPU e efeito erga omnes, ao se determinar o afastamento da citada Resolução por suposta colisão com o art. 39, §4º, da Constituição, estaria esta Corte de Contas atuando no sentido de declarar a inconstitucionalidade de norma abstrata e genérica, de abrangência nacional, adentrando, assim, ilegitimamente, em esfera de competência exclusivamente direcionada, pelo Poder Constituinte Derivado, ao Supremo Tribunal Federal.
6.13.	Nesse espeque, com escopo na norma principiológica da especialidade, deve-se concluir que as decisões emanadas do Conselho Nacional do Ministério Público, tomadas no exercício de sua atividade finalística, prevalecem sobre as decisões exaradas por esse Tribunal de Contas da União, nos casos de controle da atuação administrativa e financeira do Ministério Público da União.
6.14.	A Resolução n° 9/2006, que regulamenta a forma de pagamento do subsídio aos membros do Ministério Público brasileiro e o respectivo teto remuneratório, com fundamento no art. 130-A, § 2°, I, da Constituição, insere-se inexoravelmente na esfera de atribuição finalística do CNMP.
6.15.	Em face de tais fundamentos é que se afirma a impossibilidade, no caso em concreto apreciado nos autos, de o Tribunal de Contas da União conduzir-se no sentido de realizar controle de constitucionalidade sobre ato normativo expedido pelo CNMP.
6.16.	Outro motivo que levou esta Corte de Contas a entender pela ilegalidade da aposentadoria do membro interessado foi o recente julgado proferido pelo Supremo Tribunal Federal no âmbito do RE 587.371, no qual se entendeu que, reconhecida a repercussão geral, não encontra amparo constitucional a pretensão de acumular, no cargo de magistrado ou em qualquer outro, a vantagem correspondente a "quintos" a que o titular fazia jus quando no exercício de cargo diverso.
6.17.	Apesar do julgado prolatado na Suprema Corte, não podemos olvidar que quando do ingresso do membro interessado na carreira do MPU foi reconhecido o direito à manutenção da percepção dos "quintos", notadamente em razão do disposto no art. 287, §1º, da Lei Complementar nº 75/93, que garante a concessão das vantagens concedidas no âmbito do regime jurídico dos servidores públicos federais. Tal previsão não pode ser afastada, sob pena de macular o direito adquirido - aquilo que legitimamente ingressou no patrimônio jurídico de determinada pessoa -, e a segurança jurídica.
Análise:
6.18.	A seguinte deliberação do STF informa o entendimento desse tribunal sobre a matéria ora em discussão:
"Ementa: EMBARGOS DE DECLARAÇÃO NO AGRAVO REGIMENTAL NO RECURSO EXTRAORDINÁRIO. ADMINISTRATIVO. MEMBROS DO MINISTÉRIO PÚBLICO. VENCIMENTOS: VANTAGENS PESSOAIS CUMULADAS COM SUBSÍDIO MENSAL. DIREITO ADQUIRIDO A REGIME JURÍDICO. INEXISTÊNCIA. ABSORÇÃO PELO SUBSÍDIO. PRESERVAÇÃO DO MONTANTE GLOBAL DOS VENCIMENTOS. CONSTITUCIONALIDADE. OMISSÃO, CONTRADIÇÃO OU OBSCURIDADE. INEXISTÊNCIA. ERRO MATERIAL. INOCORRÊNCIA. EFEITOS INFRINGENTES. IMPOSSIBILIDADE. EMBARGOS DE DECLARAÇÃO DESPROVIDOS."
Voto do Ministro Luiz Fux
"A discussão envolvendo o direito a percepção de quintos por ter exercido o cargo de Promotor Chefe fica prejudicada, uma vez que a manutenção dessa vantagem na forma definida no acórdão recorrido está em desacordo com decisões do Tribunal.
Com efeito, a jurisprudência dominante na Corte é no sentido de que inexiste direito adquirido a regime jurídico, de sorte que, uma vez preservado o montante global dos vencimentos, é constitucional a absorção de vantagens pessoais adquiridas em dado sistema normativo, pela adoção de remuneração paga mediante subsídio em parcela única.
Além disso, conforme se observa dos precedentes citados, o Tribunal entende que o regime de subsídio é incompatível com outras parcelas remuneratórias de natureza mensal" (RE 798.827/DF) .
6.19.	A mesma ideia tem orientado as decisões do Superior Tribunal de Justiça, conforme bem ilustra a ementa do Agravo Interno no Recurso Especial 1.233.179/RS:
"ADMINISTRATIVO. PROCURADORES FEDERAIS. QUINTOS E DÉCIMOS. ADICIONAL POR TEMPO DE SERVIÇO. CUMULAÇÃO. SUBSÍDIO. LEI 11.358/2006. MP 305/2006. IMPOSSIBILIDADE. DIREITO ADQUIRIDO. INEXISTÊNCIA.
1. É pacífico o entendimento desta Corte no sentido de que 'os servidores públicos não têm direito adquirido a regime de remuneração, mas sim à irredutibilidade de vencimento, não havendo falar em direito adquirido ao recebimento de adicionais ou vantagens pessoais após a edição da Lei 11.358/2006, que instituiu nova forma de remuneração por meio de subsídio fixado em parcela única' (AgRg no AREsp 770.103/RS, Rel. Ministro Benedito Gonçalves, Primeira Turma, julgado em 05/05/2016, DJe 16/05/2016) ."
6.20.	Com a devida vênia, entende-se que a expressão "concedidas, em caráter geral aos servidores públicos civis da União", constante do art. 287, § 1º, da Lei Complementar nº 75/93, não se refere à incorporação de quintos, que é vantagem pessoal e, por via de consequência, tem critérios especiais de percepção, distintos daqueles previstos em regra geral para todos os servidores públicos civis da União.
6.21.	No que tange à Res. CNMP nº 09/2006, é de mister observar que o TCU tem a competência privativa prevista no art. 71 da Lei Maior (verbis) :
Art. 71. O controle externo, a cargo do Congresso Nacional, será exercido com o auxílio do Tribunal de Contas da União, ao qual compete:
 (...) 
III - apreciar, para fins de registro, a legalidade dos atos de admissão de pessoal, a qualquer título, na administração direta e indireta, incluídas as fundações instituídas e mantidas pelo Poder Público, excetuadas as nomeações para cargo de provimento em comissão, bem como a das concessões de aposentadorias, reformas e pensões, ressalvadas as melhorias posteriores que não alterem o fundamento legal do ato concessório;
 (...) (grifos acrescidos) .
6.22.	Assim, compete privativamente a esta Egrégia Corte de Contas apreciar, para fins de registro, a legalidade dos atos concessórios de aposentadoria. Nesse mister, cumpre a este Tribunal, também, examinar a constitucionalidade desses atos concessórios.
6.23.	Nessa vereda, observou-se que o ato em reexame violou o art. 39, § 4º, da Constituição Federal, o que justificou o seu julgamento pela ilegalidade.
6.24.	Por conseguinte, não merecem reparo as seguintes considerações do Excelentíssimo Senhor Ministro Bruno Dantas, por ocasião da apreciação do TC Processo 028.331/2009-0 (Acórdão 1063/2020-TCU-Plenário) :
14.	Em relação ao fato de o pagamento da parcela de quintos decorrer da Resolução 9/2006 do Conselho Nacional do Ministério Público, ressalto que isso não afasta a prerrogativa constitucional do TCU para apreciar atos sujeitos a registro. Aliás, importa frisar que, nos termos do art. 130-A, § 2º, inciso II, da Constituição Federal, a apreciação, pelo CNMP, da regularidade de atos administrativos praticados por membros ou órgãos do Ministério Público da União e dos Estados é feita sem prejuízo da competência do TCU.
15.	Não é demais lembrar que as atribuições do Congresso Nacional, em sede de controle externo, exercidas com o auxílio do Tribunal de Contas da União, decorrem diretamente do texto constitucional, restando clara, no art. 71, inciso III, da Carta Magna, a competência da Corte de Contas para verificar a aderência de atos de aposentadoria à legislação aplicável.
16.	Significa dizer, portanto, que a regularidade dos referidos atos administrativos deve ser verificada pelo CNMP e pelo TCU, sendo que a competência de um não afasta a do outro, uma vez que realizadas sob óticas e com finalidades diferentes. Trata-se da chamada competência concorrente disjuntiva, ou seja, que recai sobre os dois órgãos e que permite a atuação individual de cada um, de modo que a adequação de tais atos está sujeita à crítica dos dois. No caso, a manifestação do TCU pela negativa de registro é suficiente para afastar os pagamentos indevidos.
6.25.	Nesse sentir, não há falar-se que o TCU invadiu o leque de atribuições do CNMP, eis que agiu de conformidade com a sua competência privativa prevista na Carta Política.
6.26.	Observa-se que a questão da percepção de subsídios juntamente com quintos/décimos em proventos de aposentadoria de membros do Ministério Público não se encontra sobrestada, tendo o TCU, em diversos julgados, se manifestado pela ilegalidade (cf., e.g., Acórdão 1349/2020-TCU-Plenário) .
6.27.	No que tange à Resolução CNMP nº 09/2006, observa-se que o TCU agiu de conformidade com a Súmula 347 do Pretório Excelso:
O Tribunal de Contas, no exercício de suas atribuições, pode apreciar a constitucionalidade das leis e dos atos do poder público.
6.28.	De acordo com o Acórdão 3332/2015-TCU-Plenário, da relatoria da Excelentíssima Senhora Ministra Ana Arraes, a remuneração por subsídio deve ocorrer mediante parcela única (art. 39, §4º, da Constituição Federal) , ressalvadas as verbas de caráter indenizatório, entre as quais não se incluem a vantagem ora apreciada (VPNI) . Na ocasião, foi, inclusive, determinado aos órgãos integrantes do Ministério Público da União que corrigissem situações que divergissem dessa orientação.
6.29.	Com a devida vênia, entende-se que a cumulação, com os subsídios, de gratificação pelo exercício de funções, tais como de direção, chefia e assessoramento, quando elas estão sendo efetivamente exercidas, não ofende a Lei Maior, eis que são parcelas transitórias e pagas enquanto no exercício de cargos de provimento em comissão (ex facto officii) .
6.30.	Por outro lado, os quintos/décimos são parcelas que se incorporam à remuneração e aos proventos, sendo parcelas permanentes. Posta assim a questão, a interpretação de que o subsídio é compatível com o pagamento em destacado dos quintos/décimos fere frontalmente o art. 39, § 4º da Carta Política, que assim dispõe:
O membro de Poder, o detentor de mandato eletivo, os Ministros de Estado e os Secretários Estaduais e Municipais serão remunerados exclusivamente por subsídio fixado em parcela única, vedado o acréscimo de qualquer gratificação, adicional, abono, prêmio, verba de representação ou outra espécie remuneratória, obedecido, em qualquer caso, o disposto no art. 37, X e XI.
6.31.	Isso porque vem à balha a doutrina de Carlos Maximiliano:
Presume-se que a lei não contenha palavras supérfluas; devem todas ser entendidas como escritas adrede para influir no sentido da frase respectiva (in Hermenêutica e Aplicação do Direito, 8ª ed., Rio de Janeiro: Livraria Freitas Barros S.A., 1965, p. 122) .
6.32.	É dizer: a exegese do TCU vai ao encontro da doutrina supra, ao considerar a importância da palavra "exclusivamente", presente no art. 39, § 4º, da Carta Magna.
6.33.	Nesse sentido, opina-se no sentido de que as ponderações dos recorrentes não devem ser acolhidas.
7. Do sobrestamento do processo
7.1.	A interessada entende que este processo deva ser sobrestado, com base nos seguintes argumentos:
7.2.	É por meio da decisão acerca da modulação dos efeitos discutida no processo TC Processo 027.914/2013-5 que este Tribunal definirá se é possível ou não determinar a supressão imediata de alguma parcela do servidor aposentado, ou se a extinção do pagamento dessa parcela deverá ocorrer de forma gradativa, por meio da compensação. 
7.3.	Assim, imprescindível aguardar o julgamento desta proposta de modulação e a decisão nos Processo 017.382/2006-7, para só então decidir acerca do tratamento que deverá ser dado à parcela de quintos do recorrente em eventual declaração de ilegalidade do seu recebimento.
Análise:
7.4.	Convém mencionar, de pronto, que a alegação da necessidade de se aguardar o julgamento dos recursos interpostos nos autos do TC Processo 017.382/2006-7, para deliberação dos casos concretos de aposentadoria de membros do MPU, não é nova e já foi rechaçada no âmbito do Tribunal, conforme se extrai do seguinte excerto do voto condutor do Acórdão 9369/2017-TCU-Segunda Câmara: 
16. Finalmente, no que concerne à petição da Associação Nacional dos Procuradores do Trabalho (ANPT) - peça 88, requerendo o sobrestamento dos presentes autos até o julgamento final do Acórdão 3332/2015-TCU-Plenário (processo TC-Processo 017.382/2006-7) , tendo em vista que a suposta identidade do objeto de ambos, qual seja, possibilidade de incorporação de vantagem pessoal denominada "quintos", poderia ocasionar a prolação de decisões conflitantes sobre a mesma matéria, creio ser medida processual desnecessária. Diante disso, faço considerações que também servem para refutar algumas alegações dos embargantes acima referidos.
17. Primeiro, repito, embargos são espécie recursal que não pode ser impetrada tendo como norte/parâmetro outra deliberação. Segundo, além da vantagem "quintos", aqui também se discute matéria relacionada à incorporação de tempo de serviço advocatício sem o necessário recolhimento das respectivas contribuições previdenciárias, o que desfaz a alegação de similaridade de objetos no processo TC-Processo 017.382/2006-7 e nestes autos. E, terceiro e principalmente, o processo mencionado pela ANPT vem sendo objeto de diversos embargos, tais quais os em apreciação, com argumentos em parte similares, sem que tenham, nenhum, mudado o mérito do que se discute nestes autos, no caso a impossibilidade de recebimento de quintos juntamente coma remuneração por subsídio, na linha do que decidiu o STF (RE 587371/DF, voto do relator, ministro Teori Zavascki) . A título de esclarecimento sobre o tema, bem lembra a unidade técnica,
"45. Ressalta-se, ainda, que esta Corte de Contas, em processo de representação (TC Processo 017.382/2006-7) , mediante Acórdão 3332/2015-TCU-Plenário, diante de pagamentos irregulares, determinou no item 9.3 que os órgãos integrantes do Ministério Público da União passem a remunerar seus membros exclusivamente por meio de subsídio em parcela única, conforme disposto no art. 39, §4º, da Constituição Federal, ressalvadas as verbas de caráter indenizatório, dentre as quais não se incluem aquelas decorrentes da incorporação de 'quintos/décimos' e do pagamento de 'opção', previstas no inciso V do art. 4º da Resolução CNMP 9/2006. Referida decisão foi objeto de vários embargos de declaração, cujas propostas, que contaram com anuência do Ministério Público junto ao TCU, foram no sentido de conhecê-los e rejeitá-los. Atualmente, o TC-Processo 017.382/2006-7 se encontra no gabinete da Ministra Relatora Ana Arraes, aguardando o seu pronunciamento" (grifos acrescidos) .
7.5. 	Em relação à ADI 3834, cabe trazer à luz as ponderações que constam do exame realizando pela Serur nos autos do TC Processo 017.382/2006-7, no qual tal questão foi tratada:
1.1. Ressalte-se, desde logo, para que, mais uma vez, fique bem assentada a competência constitucional privativa desta Casa nas matérias que lhe cabe, com exclusividade, apurar e julgar, que, no ordenamento pátrio, vige o princípio da independência das instâncias.
1.2. Significa dizer que o TCU exerce a sua jurisdição independentemente das demais jurisdições (civil, penal, trabalhista, tributária, e. g.) . Há, com efeito, diversos precedentes nesta Casa, corroborando o que se afirmou, dos quais se podem invocar, a título meramente exemplificativo, os Acórdão 406/1999-TCU-Segunda Câmara, 436/1994-1ª Câmara e 6/1996-1ª Câmara.
1.3. Não existe, portanto, litispendência entre processo desta Corte de Contas e outro versando sobre matéria idêntica no âmbito do Poder Judiciário (Acórdãos 1.487/2017, Relator Ministro Walton Alencar Rodrigues; 2.181/2017, Relator Ministro Bruno Dantas, ambos da 1ª Câmara, 3.535/2015, Relator Ministro Augusto Nardes, 2.860/2017, Relator Ministro Vital do Rêgo, ambos da 2ª Câmara, 680/2015, Relator Ministro-Substituto André de Carvalho e 304/2017, relator Ministro Bruno Dantas, ambos do Plenário do TCU) . 
1.4. A exceção ao princípio da independência das instâncias é a sentença proferida em juízo penal, que decide pela inexistência do fato ou pela negativa de autoria, o que não se verifica no presente caso.
1.5. Corrobora este entendimento, no âmbito do Poder Judiciário, a jurisprudência a seguir colacionada, na Suprema Corte, v. g., os MS 21.948-RJ, 21.708-DF e 23.625-DF. Em relação ao Superior Tribunal de Justiça-STJ, colacionam-se os MS 7080, 7138 e 7042, todos do DF. Logo, a atuação do TCU não fica a depender nem do Judiciário, nem de qualquer outro Poder.
1.6. O voto condutor do Acórdão 2/2003-TCU-Segunda Câmara, Relator Ministro Adylson Motta, demonstra a posição pacífica deste Tribunal sobre o tema, quando assim dispôs:
O TCU tem jurisdição própria e privativa sobre as pessoas e matérias sujeitas a sua competência, de modo que a proposição de qualquer ação no âmbito do Poder Judiciário não obsta que esta Corte cumpra sua missão constitucional. De fato, por força de mandamento constitucional (CF, art. 71, inc. II) , compete a este Tribunal julgar as contas dos administradores e demais responsáveis por dinheiros, bens e valores da administração federal direta e indireta, e as contas daqueles que derem causa a perda, extravio ou outra irregularidade de que resulte prejuízo ao Erário. E, para o exercício dessa atribuição específica, o TCU é instância independente, não sendo cabível, portanto, tal como pretende o interessado, que se aguarde manifestação do Poder Judiciário no tocante à matéria em discussão.
1.7. Portanto, o trâmite no STF da ADI 3.834, proposta pelo Presidente da República, não obstaculiza a apuração empreendida pelo TCU.
7.6.	Em síntese, a questão da percepção de subsídios juntamente com quintos/décimos em proventos de aposentadoria de membros do Ministério Público não se encontra sobrestada, tendo o TCU, em diversos julgados, se manifestado pela ilegalidade (cf., e.g., Acórdão 1349/2020-TCU-Plenário) .
7.7.	Assim, opina-se pela rejeição dos argumentos apresentados pela interessada.
8. Da irredutibilidade de vencimentos
8.1.	A interessada aduz que teria havido violação ao princípio da irredutibilidade de vencimentos, com base nos seguintes argumentos:
8.2.	A subtração do pagamento das vantagens oriundas da parcela dos quintos/décimos, já incorporadas aos proventos de inatividade, viola frontalmente o princípio da irredutibilidade dos vencimentos, inscrito no artigo 37, inciso XV, da CF/88.
Análise:
8.3.	No que tange a uma possível violação ao princípio da irredutibilidade salarial, destaca-se que, de acordo com o e. STF, não há óbice à redução de proventos caso alguma parcela/vantagem esteja sendo paga ao arrepio da lei, nos termos do entendimento proferido no âmbito do MS 25.552, de relatoria da Ministra Cármen Lúcia, verbis: 
EMENTA: MANDADO DE SEGURANÇA. ATO DO TRIBUNAL DE CONTAS DA UNIÃO. APOSENTADORIA DE MAGISTRADO.[...]. DECADÊNCIA ADMINISTRATIVA E OFENSA AO PRINCÍPIO DA IRREDUTIBILIDADE DE SALÁRIOS NÃO CONFIGURADAS. [...]3. O Supremo Tribunal Federal pacificou entendimento de que, sendo a aposentadoria ato complexo, que só se aperfeiçoa com o registro no Tribunal de Contas da União, o prazo decadencial da Lei n. 9.784/99 tem início a partir de sua publicação. Aposentadoria do Impetrante não registrada: inocorrência da decadência administrativa. 4. A redução de proventos de aposentadoria, quando concedida em desacordo com a lei, não ofende o princípio da irredutibilidade de vencimentos. Precedentes. 5. Segurança denegada (grifos acrescidos) .
8.4.	Por conseguinte, opina-se pela rejeição dos argumentos apresentados pela interessada.
9. Da violação ao princípio da vedação de interpretação retroativa
9.1.	A interessada aduz que teria havido a violação ao princípio da vedação de interpretação retroativa, com base nos seguintes argumentos:
9.2.	Note-se que a Lei 9.784, de 1999, impede que se aplique retroativamente a nova interpretação da norma administrativa, conforme se extrai de seu artigo 2º, parágrafo único, inciso XIII: 
Art. 2º 
 (...) 
 Parágrafo único. Nos processos administrativos serão observados, entre outros, os critérios de: (...) 
XIII - interpretação da norma administrativa da forma que melhor garanta o atendimento do fim público a que se dirige, vedada aplicação retroativa de nova interpretação. (grifou-se) 
9.3.	Embora vedada, a decisão ora impugnada promoveu a aplicação retroativa de nova interpretação da norma, fazendo retroagir a nova orientação adotada pela Corte de Contas para atingir situações já consolidadas, como é o caso da aposentadoria cuja legalidade já havia sido declarada por esta Corte após a instituição do regime de subsídios para os membros do Ministério Público.
9.4.	Com efeito, aplica-se a regra do artigo 24 da Lei de Introdução às Normas do Direito Brasileiro para preservar os servidores que contavam com a legalidade do recebimento dada a orientação geral plenamente constituída à época.
9.5.	Logo, se esta nova interpretação fixada pela Corte de Contas for mantida e aplicada ao caso, não há dúvidas de que o inciso XIII do parágrafo único do art. 2º da Lei 9.784, de 1999 e o artigo 24 da Lei de Introdução às normas do Direito brasileiro restarão violados.
Análise:
9.6.	No que tange ao art. 2º, parágrafo único, XIII, da Lei 9.784/1999, o qual veda a aplicação retroativa de nova interpretação, é de se ter presente que o TCU dispõe de Lei Orgânica e Regimento Interno, sendo que a Lei do Processo Administrativo pode ser aplicada naquilo que for compatível com o regramento próprio desta Corte de Contas.
9.7. 	Nessa senda, é de se ressaltar que o art. 260, § 2º, do Regimento Interno deste Tribunal assim dispõe:
§ 2º O acórdão que considerar legal o ato e determinar o seu registro não faz coisa julgada administrativa e poderá ser revisto de ofício pelo Tribunal, com a oitiva do Ministério Público e do beneficiário do ato, dentro do prazo de cinco anos da apreciação, se verificado que o ato viola a ordem jurídica, ou a qualquer tempo, no caso de comprovada má-fé.
9.8.	Nesse quadro, o argumento de que teria havido violação ao princípio da vedação de aplicação retroativa de nova interpretação deve ser rechaçado por três razões:
	i) não há direito adquirido à exegese;
	ii) não houve o registro do ato de aposentadoria da interessada, de tal arte a não se aplicar a máxima de que a "modificação posterior de jurisprudência não alcançaria as situações consolidadas à luz de critério interpretativo anterior". Isto porque poder-se-ia falar em situação consolidada apenas quando o ato de concessão recebe o registro do TCU, por ser ato complexo;
	iii) o acórdão que julgar legal o ato de aposentadoria e determinar o seu registro não faz coisa julgada administrativa, nos termos do § 2º do art. 260 do Regimento Interno deste Tribunal.
9.9.	Demais disso, não se examina norma de conteúdo indeterminado, conforme previsto no art. 1º da Lei 13.655/2018, que promoveu alteração na Lei de Introdução ao Direito Brasileiro (art. 23 da LINDB - Decreto-lei 4.657/1942) . De mais a mais, não se trata de situações plenamente constituídas, pressuposto para a aplicação do disposto no art. 24 da LINDB, eis que a concessão em reexame é ato complexo, não tendo ocorrido o seu aperfeiçoamento, uma vez que o TCU julgou ilegal o ato de aposentadoria em testilha.
9.10.	Nessa direção, rememora-se a decisão exarada pelo Plenário do STF, no MS 26.196, de Relatoria do Ministro Ayres Brito (Ata 1/2011, DJE 20, de 18/11/2010) , no sentido de que "O que regula os proventos da inatividade é a lei (e não sua interpretação) vigente ao tempo em que o servidor preencheu os requisitos para a respectiva aposentadoria (Súmula 359/STF) . Somente a lei pode conceder vantagens a servidores públicos (...) ".
9.11.	Naquela assentada, a Suprema Corte deixou assente, também, que "Inexiste direito adquirido com fundamento em antiga e superada interpretação da lei", bem assim afastou o princípio da segurança em caso semelhante ao ora apreciado, em que o registro do ato não foi autorizado pelo TCU e a antiga jurisprudência não havia sido aplicada em relação ao impetrante.
9.12.	Em virtude dessas considerações, é de se rejeitar os argumentos apresentado pela interessada.
10. Da segurança jurídica
10.1.	A interessada aduz que teria havido violação ao princípio da segurança jurídica, com base nos seguintes argumentos:
10.2.	A pretendida supressão de parcela incluída nos proventos de aposentadoria esbarra também no princípio da proteção à segurança jurídica.
10.3.	Partindo dessa proposição, Canotilho considera os princípios da segurança jurídica e da proteção da confiança como elementos constitutivos do Estado de Direito, indispensáveis à estabilidade das relações sociais. Explica o jurista que a segurança jurídica e a proteção da confiança - que reunidos formam o princípio geral da segurança jurídica em sentido amplo - são postulados de observância obrigatória perante qualquer ato de qualquer poder, seja executivo, legislativo ou Judiciário.
10.4.	Essa também é a posição consolidada pela jurisprudência, no sentido de que situações resultantes de ato administrativo ou judiciais devem ser convalidados, não só pela aquisição de direitos dos servidores públicos (art. 5º, XXXVI, da Constituição da República) , como também pelo fato de a aquisição do direito ter sido consumado pelo manto da boa-fé.
Análise:
10.5.	Sobre o princípio da segurança jurídica, cabe lembrar que a sedimentada jurisprudência da Suprema Corte é no sentido de classificar como ato complexo a concessão de aposentadoria, reforma ou pensão, consoante os seguintes julgados (RMS 3881/SP, MS 19875/DF, RE 195861/ES e MS 23665/DF) .
10.6.	Assim, sendo o ato de aposentadoria complexo, este somente passa a estar plenamente formado (perfeito) , válido (aferição da legalidade com reflexo de definitividade perante a Administração) e eficaz (plenamente oponível a terceiros, deixando de apresentar executoriedade provisória) quando recebe o registro pela Corte de Contas. Tal entendimento decorre do disposto no inciso III do art. 71 da Constituição Federal, que estabelece que compete ao Tribunal de Contas da União apreciar, para fins de registro, a legalidade dos atos de admissão, assim como a concessão de aposentadoria, reforma ou pensão.
10.7.	Nessa perspectiva, impõe-se reconhecer que referidos atos possuem natureza precária (cf., e.g., Acórdão 2482/2007-TCU-Primeira Câmara, Relator Augusto Nardes) , razão pela qual, até que haja o efetivo julgamento e o consequente registro pela Corte de Contas, não há que se falar em  ato jurídico perfeito, tendo em vista a ausência de aperfeiçoamento e definitividade do ato.
10.8.	A propósito do tema, colaciona-se entendimento esposado pela Corte Constitucional ao decidir no âmbito do RE-195.861/ES:
APOSENTADORIA - ATO ADMINISTRATIVO DO CONSELHO DA MAGISTRATURA - NATUREZA - COISA JULGADA ADMINISTRATIVA - INEXISTÊNCIA. O ato de aposentadoria exsurge complexo, somente se aperfeiçoando com o registro perante a Corte de Contas. Insubsistência da decisão judicial na qual assentada, como óbice ao exame da legalidade, a coisa julgada administrativa. (grifos acrescidos) 
10.9.	No caso em apreço, não houve o respectivo registro em razão da constatação de ilegalidade no ato, o que afasta, por si só, a presunção de legitimidade do ato administrativo que concedeu o benefício à interessada, não havendo, assim, que se falar em violação da segurança jurídica, da proteção da confiança, de direito adquirido ou de razoabilidade. 
10.10.	Quanto à boa-fé da interessada, tenha-se presente que foi considerada ao se dispensar a devolução dos valores indevidamente recebidos, nos termos do subitem 9.1.1 do acórdão recorrido.
10.11.	É sobremodo importante ressaltar que este Tribunal tem o poder/dever de apreciar, para fins de registro, os atos de pensão civil na esfera federal, nos termos do art. 71 da Lei Maior. Esta prerrogativa não pode ser infirmada pela sobreposição dos princípios da razoável duração do processo e da eficiência na Administração Pública.
10.12.	Posta assim a questão, é de se opinar pela rejeição dos argumentos apresentados pela interessada.
11.Da extinção progressiva da parcela de quintos
11.1.	A interessada aduz que deve haver a extinção progressiva da parcela de quintos, com base nos seguintes argumentos:
11.2.	Subsidiariamente, na hipótese permanecer o equivocado entendimento de se considerar ilegal o pagamento da parcela referente aos quintos, é necessário que a extinção da parcela ocorra de forma progressiva, por meio da compensação pelos aumentos salariais da carreira a qual pertenciam as interessadas, por meio de rubrica pessoal.
Análise:
11.3.	A modulação adotada no Acórdão 2988/2018-TCU-Plenário ocorreu, tão somente, para os atos já registrados por esta Corte de Contas, conforme se depreende do seu subitem 9.3:
9.3. determinar à Secretaria-Geral de Administração que transforme em vantagem pessoal, passível de absorção pelos reajustes específicos concedidos às carreiras a que pertencem os servidores deste Tribunal, a retribuição parcial da função comissionada ("opção") paga a inativos e pensionistas cujos proventos são calculados com base na remuneração do servidor ativo e cujos atos concessórios já tenham sido objeto de registro.
11.4.	Do raciocínio desenvolvido na referida deliberação, é de se concluir que a modulação somente ocorre para os casos em que os atos concessórios de aposentadoria já foram registrados. Ora, no caso em reexame, o ato administrativo é precário, vez que não houve o respectivo registro em razão da constatação de ilegalidade, o que afasta, por si só, a presunção de legitimidade do ato administrativo que concedeu o benefício ao interessado e, por via de consequência, não há que se falar em modulação dos efeitos do acórdão recorrido.
11.5.	Mas não é só: vêm à balha as judiciosas considerações do Excelentíssimo Ministro Bruno Dantas, por ocasião da apreciação do TC Processo 028.331/2009-0 (Acórdão 1063/2020-TCU-Plenário) :
13. Nesse contexto, há muito deveria ter sido extinto o pagamento da parcela de quintos, bem como de qualquer outra vantagem de natureza remuneratória alheia ao subsídio, em observância ao expresso comando constitucional, o que não foi feito. Ademais, no caso do interessado, sequer há que se falar em pagamento de vantagem pessoal para evitar decesso remuneratório, porquanto os aumentos no valor de seu subsídio nos últimos anos representam montante mais do que suficiente para absorver integralmente a VPNI (grifos acrescidos) .
11.6.	Nessa ordem de ideias, propõe-se a rejeição dos argumentos apresentados pela interessada.
CONSIDERAÇÕES ADICIONAIS
12.	Tenha-se presente que o Parquet especializado junto ao TCU, em parecer do douto procurador Sérgio Ricardo Costa Caribé, ao se manifestar sobre recursos semelhantes aos que ora se examinam, assim pontuou (TC Processo 009.793/2021-6) :
Trata-se de pedidos de reexames interpostos pelo MPT e por Alex Duboc Garbellini contra decisão deste Tribunal que considerou ilegal o ato de aposentadoria do servidor recorrente e negou o seu registro.
Segundo o referido decisum, a negativa de registro ocorreu em razão do pagamento de vantagem pessoal decorrente da incorporação de parcelas de "Quintos/Décimos" em conjunto com o subsídio, sendo que a remuneração de membros do Ministério Público deve ocorrer por meio de parcela única, nos termos do art. 39, § 4º, da Constituição Federal, com efeitos regulamentados pela Lei 11.144/2005.
A Secretaria de Recursos (Serur) , após analisar individualmente os argumentos apresentados nas peças recursais, propõe conhecer dos recursos, para, no mérito, negar-lhes provimento, por entender que não foram trazidos aos autos argumentos capazes de modificar a deliberação deste Tribunal.
De fato, ao analisar as peças recursais, é possível observar que os argumentos trazidos pelos recorrentes não permitem afastar a irregularidade apontada na deliberação recorrida.
Nesse sentido, cabe destacar que o cargo em que ocorreu a aposentadoria é atualmente remunerado exclusivamente por subsídio, sendo vedado o acréscimo de qualquer gratificação, adicional, abono, prêmio, verba de representação ou outra espécie remuneratória, conforme disposto expressamente no art. 39, § 4º, da Constituição Federal, cujos termos transcreve-se a seguir:
§ 4º O membro de Poder, o detentor de mandato eletivo, os Ministros de Estado e os Secretários Estaduais e Municipais serão remunerados exclusivamente por subsídio fixado em parcela única, vedado o acréscimo de qualquer gratificação, adicional, abono, prêmio, verba de representação ou outra espécie remuneratória, obedecido, em qualquer caso, o disposto no art. 37, X e XI.
Além disso, ao tratar de situação semelhante no Acórdão 3332/2015-TCU-Plenário, relatado pela Ministra Ana Arraes, este Tribunal reforçou o entendimento de que o subsídio deve ser pago por meio de parcela única, ressalvadas apenas as verbas de caráter indenizatório, senão vejamos:
Acórdão 3332/2015-TCU-Plenário
REPRESENTAÇÃO. PAGAMENTO DE PARCELAS DE NATUREZA REMUNERATÓRIA A MEMBROS DO MINISTÉRIO PÚBLICO DA UNIÃO, CUMULATIVAMENTE COM O SUBSÍDIO QUE CONSTITUI SUA REMUNERAÇÃO. COLISÃO DE DISPOSITIVOS DA RESOLUÇÃO 9/2006 DO CONSELHO NACIONAL DO MINISTÉRIO PÚBLICO COM A REGRA DO ART. 39, §4º, DA CARTA MAGNA. APLICAÇÃO DA SÚMULA 347 DO SUPREMO TRIBUNAL FEDERAL. AUSÊNCIA DE FUNDAMENTAÇÃO PARA OS PAGAMENTOS EFETUADOS. PROCEDÊNCIA DA REPRESENTAÇÃO. FIXAÇÃO DE PRAZO PARA MEDIDAS CORRETIVAS. DETERMINAÇÕES.
9.1. conhecer da representação e considerá-la procedente;
9.2. considerar que o inciso V do art. 4º da Resolução CNMP 9, de 5 de junho de 2006, colide com as disposições do §4º do art. 39 da Constituição Federal, o que acarreta ausência de fundamentação para pagamentos decorrentes de sua aplicação;
9.3. fixar o prazo de 15 (quinze) dias para que os órgãos integrantes do Ministério Público da União passem a remunerar seus membros exclusivamente por meio de subsídio em parcela única, conforme disposto no art. 39, §4º, da Constituição Federal, ressalvadas as verbas de caráter indenizatório, dentre as quais não se incluem aquelas decorrentes da incorporação de "quintos/décimos" e do pagamento de "opção", previstas no inciso V do art. 4º da Resolução CNMP 9/2006;
 (...) (destaques inseridos) 
Tal entendimento está em consonância com a jurisprudência do Supremo Tribunal Federal acerca da matéria, a exemplo da decisão proferida nos autos do RMS 32.289/DF em 6/6/2017, na qual o STF entendeu que, com a implantação do regime de subsídio, foi assegurada apenas a irredutibilidade da remuneração, conforme se verifica na ementa do referido decisum, transcrita a seguir: 
EMENTA AGRAVO INTERNO EM RECURSO ORDINÁRIO EM MANDADO DE SEGURANÇA. PROCURADORES FEDERAIS. SUBSÍDIO INSTITUÍDO PELA MEDIDA PROVISÓRIA Nº 305/2006, CONVERTIDA NA LEI Nº 11.358/2006. ABSORÇÃO DE VANTAGENS PESSOAIS. ILEGITIMIDADE PASSIVA DO ADVOGADO-GERAL DA UNIÃO E DO MINISTRO DE ESTADO DO PLANEJAMENTO, ORÇAMENTO E GESTÃO. AUTORIDADES CUJO FEIXE DE ATRIBUIÇÕES NÃO ENVOLVE A ELABORAÇÃO DA FOLHA DE PAGAMENTO DE SERVIDORES PÚBLICOS. ALTERAÇÃO DO REGIME REMUNERATÓRIO. GARANTIA DA IRREDUTIBILIDADE DOS ESTIPÊNDIOS. 1. A impugnada absorção de vantagens pessoais, por força da instituição de regime remuneratório em parcela única, não é imputável ao Advogado-Geral da União e ao Ministro do Planejamento, autoridades cujo feixe de atribuições não abarca a elaboração da folha de pagamento de servidores públicos. Precedentes: RMS 32290 AgR, Rel. Min. Roberto Barroso, DJe de 05.09.2016; e RMS 26615, Rel. Min. Carlos Britto, DJe de 31.10.2008. 2. Jurisprudência do Supremo Tribunal Federal que, ademais, admite a alteração do regime remuneratório de agentes públicos, desde que com efeitos prospectivos e resguardo à garantia da irredutibilidade de estipêndios. Precedente: RE 563965 RG, Rel. Min. Cármen Lúcia, DJe de 20.3.2009. 3. A existência de decisões judiciais asseguradoras do recebimento de vantagens pessoais aos filiados da agravante não altera a compreensão pela viabilidade da subsequente absorção de tais vantagens pelo subsídio. Tese firmada por esta Suprema Corte ao julgamento, sob a sistemática da repercussão geral, do RE 596.663: "A sentença que reconhece ao trabalhador ou a servidor o direito a determinado percentual de acréscimo remuneratório deixa de ter eficácia a partir da superveniente incorporação definitiva do referido percentual nos seus ganhos". 4. Inaplicável o art. 85, § 11, do CPC/2015, por se tratar de recurso interposto em mandado de segurança (art. 25 da Lei 12.016/2009 e Súmula 512/STF) . 5. Agravo interno conhecido e não provido, com aplicação, no caso de votação unânime, da penalidade prevista no art. 1.021, § 4º, do CPC/2015. (destaques inseridos) 
Vale observar, ainda, na referida decisão, que o entendimento da Corte Constitucional foi no sentido de que nem mesmo a existência de decisões judiciais asseguradoras do recebimento de vantagens pessoais altera a compreensão pela viabilidade da subsequente absorção de tais vantagens pelo subsídio.
Além disso, cabe destacar que o Supremo Tribunal Federal atribuiu repercussão geral ao julgamento do RE 587.371/DF, já transitado em julgado, no qual foi fixado o entendimento de que não é possível o pagamento de "Quintos/Décimos" no regime de subsídio, conforme se verifica na ementa a seguir:
CONSTITUCIONAL. ADMINISTRATIVO. INCORPORAÇÃO DE QUINTOS. PRETENSÃO DE CONTINUAR PERCEBENDO A VANTAGEM REMUNERATÓRIA NO EXERCÍCIO DE CARGO DE CARREIRA DIVERSA. INVIABILIDADE.
1. A garantia de preservação do direito adquirido, prevista no art. 5º, inciso XXXVI, da Constituição Federal, assegura ao seu titular também a faculdade de o exercer. Mas de exercê-lo sob a configuração com que o direito foi formado e adquirido e no regime jurídico no âmbito do qual se desenvolveu a relação jurídica correspondente, com seus sujeitos ativo e passivo, com as mútuas obrigações e prestações devidas.
2. As vantagens remuneratórias adquiridas no exercício de determinado cargo público não autorizam o seu titular, quando extinta a correspondente relação funcional, a transportá-las para o âmbito de outro cargo, pertencente a carreira e regime jurídico distintos, criando, assim, um direito de tertium genus, composto das vantagens de dois regimes diferentes.
3. Por outro lado, considerando a vedação constitucional de acumulação remunerada de cargos públicos, não será legítimo transferir, para um deles, vantagem somente devida pelo exercício do outro. A vedação de acumular certamente se estende tanto aos deveres do cargo (= de prestar seus serviços) como aos direitos (de obter as vantagens remuneratórias) .
4. Assim, não encontra amparo constitucional a pretensão de acumular, no cargo de magistrado ou em qualquer outro, a vantagem correspondente a quintos, a que o titular fazia jus quando no exercício de cargo diverso.
5. Recurso extraordinário a que se dá parcial provimento.
Por fim, conforme bem detalhou a Serur, verifica-se que a deliberação recorrida foi proferida de acordo com todas as normas processuais aplicáveis à apreciação de atos, para fins de registro, e observou os princípios da segurança jurídica, da isonomia e do direito adquirido, ao ter dispensado a devolução dos valores indevidamente recebidos de boa-fé, nos termos do Enunciado 106 da Súmula de Jurisprudência deste Tribunal.
Ante o exposto, este membro do Ministério Público de Contas, em consonância com a Unidade Técnica, entende que os pedidos de reexame ora analisados devem ser conhecidos, para, no mérito, terem seus provimentos negados.  
CONCLUSÃO
13.	Diante do exposto, conclui-se que:
	a) o TCU não ingressou na esfera de competência privativa do CNMP;
	b) é ilegal a cumulação dos quintos com o subsídio aos membros do MPT;
	c) não se deve sobrestar o julgamento destes recursos;
	d) não houve violação à irredutibilidade de vencimentos;
	e) não houve violação ao princípio da vedação de interpretação retroativa;
	f) não houve violação ao princípio da segurança jurídica;
	g) as parcelas de quintos/décimos já foram absorvidas pelos sucessivos reajustes na carreira da qual integravam os interessados.
13.1.	Ex positis, opina-se pela negativa de provimento dos presentes recursos.
PROPOSTA DE ENCAMINHAMENTO
14.	Diante do exposto, com base no art. 48 da Lei n. 8.443/92, submete-se o presente processo à consideração superior, propondo-se a adoção das seguintes medidas:
	a) conhecer dos presentes pedidos de reexame, para, no mérito, negar-lhes provimento;
	b) informar os recorrentes e demais interessados do acórdão a ser proferido, destacando que o relatório e o voto que o fundamentam podem ser acessados por meio do endereço eletrônico www.tcu.gov.br/acordaos."
2.	O Ministério Público junto a esta Corte de Contas manifestou-se de acordo com a proposta formulada pela unidade técnica.
	É o Relatório.

Rudi Meira Cassel (22256/OAB-DF), representando Ana Luiza Alves Gomes.

Procuradora-Geral Cristina Machado da Costa e Silva.

PEDIDO DE REEXAME. APOSENTADORIA. MEMBRO DO MINISTÉRIO PÚBLICO DA UNIÃO. CUMULAÇÃO, NOS PROVENTOS, DE SUBSÍDIO COM "QUINTOS" DE FUNÇÕES COMISSIONADAS. JURISPRUDÊNCIA DO STF. ILEGALIDADE. NEGATIVA DE REGISTRO. NÃO APRESENTAÇÃO DE ELEMENTOS BASTANTES PARA ALTERAR A DELIBERAÇÃO RECORRIDA. CONHECIMENTO. NÃO PROVIMENTO.

APOSENTADORIA (APOS)

Secretaria de Recursos (Serur); Secretaria de Fiscalização de Integridade de Atos e Pagamentos de Pessoal e de Benefícios Sociais (Sefip).

Por meio do Acórdão 26/2022-TCU-Primeira Câmara deste Tribunal considerou ilegal e negou registro ao ato inicial de aposentadoria emitido em favor da Sra. Ana Luiza Alves Gomes, ex-ocupante do cargo de Procurador Regional do Trabalho junto ao Ministério Público do Trabalho (MPT) . A recusa se deveu à inclusão nos proventos da interessada - cumulativamente com o subsídio - de parcela remuneratória alusiva à incorporação de funções comissionadas ("quintos") , em desrespeito ao disposto no art. 39, § 4º, da Constituição Federal.
2.	Inconformados, a ex-servidora e o MPT interpuseram pedidos de reexame, aduzindo, em síntese, o seguinte:
	- a decisão do TCU "ingressa na esfera de regulamentação própria do Conselho Nacional do Ministério Público e esvazia, por conseguinte, o conteúdo da norma constitucional prevista no art. 130-A, § 2º, I";
	- "o pagamento da vantagem pessoal decorrente de incorporação de 'quintos' encontra respaldo na Resolução Normativa do Conselho Nacional do Ministério Público, que, diante da competência estabelecida pelo artigo 130-A, § 2º, incisos I e II da CF/88, deve ser observada obrigatoriamente, enquanto estiver em vigor";
	- a revisão das aposentadorias dos interessados, promovida pelo Acórdão 1062/2020-TCU-Plenário, ocorreu após o decurso do prazo de cinco anos de seu registro pelo próprio TCU, desrespeitando o art. 54 da Lei 9.784/1999; 
	- nos atos tratados neste processo, "não há qualquer alteração que justifique um novo julgamento por esta Corte de Contas";
	- "a decisão ora impugnada promoveu a aplicação retroativa de nova interpretação da norma, fazendo retroagir a nova orientação adotada pela Corte de Contas para atingir situações já consolidadas, como é o caso da aposentadoria cuja legalidade já havia sido declarada por esta Corte após a instituição do regime de subsídios para os membros do Ministério Público", hipótese vedada pelos arts. 2º, inciso XIII, da Lei 9.784/1999 e 24 da Lei de Introdução às Normas do Direito Brasileiro;
	- tendo em vista a conexão e dependência da matéria apreciada nestes autos com aquelas tratadas nos TC Processo 017.382/2006-7 e Processo 027.914/2013-5, impõe-se o seu sobrestamento;
	- "quando a Constituição da República traz a remuneração por parcela única, consubstanciada no instituto do subsídio, refere-se à remuneração pelo trabalho diretamente atinente ao cargo que ocupa o servidor", de modo que "estão excluídas do subsídio as vantagens pessoais de caráter subjetivo quando decorrentes de atividades não inerentes ao cargo (vantagens condicionais ou modais propter laborem) já que se trata de parcelas que só serão pagas após o preenchimento de requisitos muito específicos e que, consequentemente, não poderiam ser universalizadas";
	- "a subtração do pagamento das vantagens oriundas da parcela dos quintos/décimos, já incorporadas aos proventos de inatividade, viola frontalmente o princípio da irredutibilidade dos vencimentos";
	- a extinção da vantagem ofende o princípio da segurança jurídica; quando menos, "é necessário que a extinção da parcela ocorra de forma progressiva, por meio da compensação pelos aumentos salariais da carreira a qual pertencia a interessado, por meio de rubrica pessoal", a exemplo do que decidiu o STF ao modular os efeitos da tese firmada no Recurso Extraordinário 638.115.
3.	Instruindo o feito, a Secretaria de Recursos (Serur) , após minucioso exame da matéria, posiciona-se pelo conhecimento e não provimento dos pedidos de reexame.
4.	O Ministério Público junto a esta Corte de Contas, em cota simples, põe-se de acordo.
5.	Ratifico o juízo inicial de admissibilidade dos recursos.
6.	No mais, acompanho, por seus fundamentos, as conclusões dos pareceres, sem prejuízo de tecer as seguintes considerações.
7.	De plano, ressalto que a competência do TCU para apreciar atos de concessão de aposentadorias e pensões deriva diretamente do texto constitucional:
"Art. 71. O controle externo, a cargo do Congresso Nacional, será exercido com o auxílio do Tribunal de Contas da União, ao qual compete:
............................................................................................................................................
III - apreciar, para fins de registro, a legalidade dos atos de admissão de pessoal, a qualquer título, na administração direta e indireta, incluídas as fundações instituídas e mantidas pelo Poder Público, excetuadas as nomeações para cargo de provimento em comissão, bem como a das concessões de aposentadorias, reformas e pensões, ressalvadas as melhorias posteriores que não alterem o fundamento legal do ato concessório".
8.	Note-se que o constituinte não estipulou nenhuma salvaguarda para os atos editados no âmbito do Ministério Público, isentando-os de algum modo do escrutínio desta Corte. Ao contrário, conferiu ampla autonomia ao Tribunal para, no exercício do controle externo, aferir a legalidade de todos os atos da espécie editados pela administração pública, aí incluídos, naturalmente, aqueles produzidos pelo Ministério Público.
9.	De outra parte, no mesmo dispositivo constitucional invocado pelo MPT para exaltar a competência regulamentar do Conselho Nacional do Ministério Público, há expressa contenção - omitida pelo interessado em sua peça recursal - resguardando a atuação do TCU no desempenho de seus misteres:
"Art. 130-A. (...) 
............................................................................................................................................
§ 2º Compete ao Conselho Nacional do Ministério Público o controle da atuação administrativa e financeira do Ministério Público e do cumprimento dos deveres funcionais de seus membros, cabendo-lhe:
I - zelar pela autonomia funcional e administrativa do Ministério Público, podendo expedir atos regulamentares, no âmbito de sua competência, ou recomendar providências;
II - zelar pela observância do art. 37 e apreciar, de ofício ou mediante provocação, a legalidade dos atos administrativos praticados por membros ou órgãos do Ministério Público da União e dos Estados, podendo desconstituí-los, revê-los ou fixar prazo para que se adotem as providências necessárias ao exato cumprimento da lei, sem prejuízo da competência dos Tribunais de Contas" (grifos acrescidos) .
10.	No mais, como anotou o Ministro Bruno Dantas, por ocasião do julgamento do Acórdão 1062/2020-TCU-Plenário:
"a regularidade dos referidos atos administrativos deve ser verificada pelo CNMP e pelo TCU, sendo que a competência de um não afasta a do outro, uma vez que realizadas sob óticas e com finalidades diferentes. Trata-se da chamada competência concorrente disjuntiva, ou seja, que recai sobre os dois órgãos e que permite a atuação individual de cada um, de modo que a adequação de tais atos está sujeita à crítica dos dois. No caso, a manifestação do TCU pela negativa de registro é suficiente para afastar os pagamentos indevidos".
11.	Posto isso, é importante bem situar a natureza da Resolução 9/2006 do CNMP, particularmente de seu art. 4º, inciso V, tido pelo MPT como "norma, em caráter geral", na qual "o pagamento da vantagem pessoal decorrente de incorporação de 'quintos' encontra respaldo".
12.	Ora, na dicção da Carta Constitucional, a Resolução 9/2006 é ato regulamentar, editado no exercício do "controle da atuação administrativa e financeira do Ministério Público". Destarte, não se apresenta como fonte de direito e, por conseguinte, não se presta a respaldar - em si mesma - o pagamento de nenhum benefício. Na realidade, apenas expressa a compreensão do Conselho, na qualidade de órgão de controle da atuação administrativa e financeira do Ministério Público, sobre a legislação de regência, o que se dá, como visto, "sem prejuízo da competência dos Tribunais de Contas", incumbidos que são do exercício do controle externo da administração.
13.	Com efeito, é o próprio art. 37 da CF/1988, por cuja observância deve o CNMP zelar, que dispõe, em seu § 8º:
"A autonomia gerencial, orçamentária e financeira dos órgãos e entidades da administração direta e indireta poderá ser ampliada mediante contrato, a ser firmado entre seus administradores e o poder público, que tenha por objeto a fixação de metas de desempenho para o órgão ou entidade, cabendo à lei dispor sobre:  (...)  III - a remuneração do pessoal".
14.	No caso, implementado o novo regime remuneratório para os membros do Ministério Público em 2005 (Lei 11.144/2005) , caracterizado pelo instituto do subsídio, o MPT, tempos depois, com esteio na Resolução CNMP 9/2006, acresceu aos proventos a vantagem pessoal dos "quintos". Nessas circunstâncias, é inequívoco que a Resolução 9/2006, uma vez alçada a sustentáculo de uma das parcelas componentes dos proventos, passou a compor a própria fundamentação legal da aposentadoria.
15.	Aqui, é oportuno lembrar que a jurisprudência do Supremo Tribunal Federal (STF) se firmou no sentido de classificar como complexo o ato de aposentação, em face da competência deste Tribunal estabelecida no art. 71, inciso III, da Constituição Federal. Destarte, atos da espécie somente se tornam perfeitos, definitivos e eficazes, incorporando-se ao patrimônio jurídico dos administrados, quando recebem o registro da Corte de Contas, o que não se verificou no ato inicial de aposentadoria arrolado neste processo.
16.	E precisamente por não ter sido registrado, não se aplica à hipótese a vedação a nova interpretação prevista no art. 2º, parágrafo único, inciso XIII, da Lei 9.784/1999 ou no art. 24 da LINDB. É que os dispositivos têm como pressuposto fático de incidência a revisão de ato administrativo concreto em face da mudança de entendimento por parte da administração, ou seja, a alteração de uma situação já constituída motivada por exegese ulterior. Isso, todavia, não ocorre no ato de aposentadoria ora em exame, uma vez que em nenhum momento esta Corte de Contas afirmou estar o título concessório editado pelo Ministério Público do Trabalho em consonância com a lei.
17.	Nada obstante, não se pode olvidar que, precisamente em homenagem aos princípios da segurança jurídica e da proteção da confiança dos administrados, esta Corte dispensou a reposição dos valores indevidamente percebidos de boa-fé pela inativa (cf. verbete 106 da súmula de jurisprudência) .
18.	A modulação fixada no Acórdão 2988/2018-TCU-Plenário (TC-Processo 027.914/2013-5) , por outro lado, alcançou unicamente os servidores cujos títulos de inatividade já haviam sido registrados, o que não se verifica, repito, nos atos de alteração em exame.
19.	Na mesma linha, não se aplica à hipótese a modulação feita pelo STF no Recurso Extraordinário 638.115. Ali, cuidava-se da incorporação de "quintos" vinculados ao exercício de funções comissionadas após a extinção do instituto de incorporação, operada pela Lei 9.624/1998 - matéria distinta, portanto. Ademais, havia, no caso, inúmeras decisões judiciais favoráveis à prática, dando feição de legalidade às incorporações extemporâneas. Aqui, ao contrário, a jurisprudência é longeva, abundante e serena em reconhecer a ilicitude da subsistência de vantagens pessoais, em particular os "quintos", no regime de subsídio.
20.	Também não se justifica eventual sobrestamento da tramitação deste processo até o julgamento definitivo do TC-Processo 017.382/2006-7. Primeiro, porque, naqueles autos, o TCU, em duas oportunidades, firmou, em sua composição plenária (Acórdãos 3.332/2015 e 1.741/2016) , compreensão idêntica à manifestada nestes autos. Segundo, porque o aresto ora atacado não se assenta naquelas deliberações, mas na letra da Constituição Federal e na exegese conferida por seu intérprete último, o Supremo Tribunal Federal.
21.	Quanto à alegada violação ao princípio da irredutibilidade remuneratória, decorrente da "subtração do pagamento das vantagens oriundas da parcela dos quintos/décimos, já incorporadas aos proventos de inatividade", esta não se configura em casos da espécie, em que se busca unicamente corrigir ilegalidades identificadas na composição de proventos de aposentadoria. Assim tem entendido o STF, como ilustra, entre inúmeras outras, a ementa do MS 27580 AgR (grifei) :
"AGRAVO REGIMENTAL EM MANDADO DE SEGURANÇA. IMPETRAÇÃO VOLTADA CONTRA ACÓRDÃO PROFERIDO PELO TRIBUNAL DE CONTAS DA UNIÃO COM O QUAL ELE DETERMINOU O CORTE DE VANTAGENS QUE CONSIDEROU TEREM SIDO ILEGALMENTE AGREGADAS AOS PROVENTOS DE APOSENTADORIA DE SERVIDOR PÚBLICO. ADMISSIBILIDADE. 
1. Está assentado na jurisprudência do Supremo Tribunal Federal o entendimento de que não se aplica ao TCU, no exercício do controle da legalidade de aposentadorias, a decadência administrativa prevista na Lei nº 9.784/99. 
2. Tampouco se pode falar em desrespeito ao princípio da irredutibilidade de vencimentos quando se determina a correção de ilegalidades na composição de proventos de aposentadoria de servidores públicos. 
3. Não ocorre violação da autoridade da coisa julgada quando se reconhece a incompatibilidade de novo regime jurídico com norma anterior que disciplinava a situação funcional de servidor público. Precedentes. 
4. Agravo regimental a que se nega provimento" (Primeira Turma, rel. Min. Dias Toffoli, julgado em 10/9/2013) .
22. 	Atendo-me, então, mais objetivamente ao mérito da matéria, observo que a clareza do comando inserto no § 4º do art. 39 da Constituição Federal, incluído na Carta pela Emenda Constitucional 19/1998, não deixa dúvida quanto à ilicitude de se agregar à remuneração dos cargos públicos retribuídos por subsídio - caso daqueles que compõem as carreiras do Ministério Público da União - outras vantagens ou espécies remuneratórias:
"Art. 39. (...) 
............................................................................................................................................
§ 4º O membro de Poder, o detentor de mandato eletivo, os Ministros de Estado e os Secretários Estaduais e Municipais serão remunerados exclusivamente por subsídio fixado em parcela única, vedado o acréscimo de qualquer gratificação, adicional, abono, prêmio, verba de representação ou outra espécie remuneratória, obedecido, em qualquer caso, o disposto no art. 37, X e XI" (grifos acrescidos) .
23.	Dada a constrangedora literalidade do dispositivo, vedando "o acréscimo de (...) qualquer espécie remuneratória", soa como mero artificialismo o argumento de que "estão excluídas do subsídio as vantagens pessoais de caráter subjetivo quando decorrentes de atividades não inerentes ao cargo". Na realidade, uma vez implantado o regime de subsídio, todas as parcelas remuneratórias com ele incompatíveis deveriam ter sido suprimidas, ressalvada, unicamente, a possibilidade de estabelecimento de parcela transitória, sujeita a paulatina absorção por reajustes ulteriores, com o intuito de evitar o decesso remuneratório, o que não é o caso dos autos.
24.	Exatamente nessa linha, como anotou o relator a quo, o STF, ao se deparar precisamente com o acréscimo de "quintos" ao subsídio de membro do Ministério Público da União, sentenciou:
"EMBARGOS DE DECLARAÇÃO NO AGRAVO REGIMENTAL NO RECURSO EXTRAORDINÁRIO. ADMINISTRATIVO. MEMBROS DO MINISTÉRIO PÚBLICO. VENCIMENTOS: VANTAGENS PESSOAIS CUMULADAS COM SUBSÍDIO MENSAL. DIREITO ADQUIRIDO A REGIME JURÍDICO. INEXISTÊNCIA. ABSORÇÃO PELO SUBSÍDIO. PRESERVAÇÃO DO MONTANTE GLOBAL DOS VENCIMENTOS. CONSTITUCIONALIDADE. OMISSÃO, CONTRADIÇÃO OU OBSCURIDADE. INEXISTÊNCIA. ERRO MATERIAL. INOCORRÊNCIA. EFEITOS INFRINGENTES. IMPOSSIBILIDADE. EMBARGOS DE DECLARAÇÃO DESPROVIDOS" (ED no AG. Reg. no RE 798.827/DF, Rel. Ministro Luiz Fux, Primeira Turma, sessão virtual de 9/2/2018 a 19/2/2018, DJe 8/3/2018; grifei) .
25.	Para que não pairem dúvidas quanto à natureza ou à extensão desse julgado, não é demasiado transcrever, mais uma vez, a fundamentação então apresentada pelo relator do feito, Ministro Luiz Fux (grifos acrescidos) :
"A discussão envolvendo o direito a percepção de quintos por ter exercido o cargo de Promotor Chefe fica prejudicada, uma vez que a manutenção dessa vantagem na forma definida no acórdão recorrido está em desacordo com decisões do Tribunal. 
Com efeito, a jurisprudência dominante na Corte é no sentido de que inexiste direito adquirido a regime jurídico, de sorte que, uma vez preservado o montante global dos vencimentos, é constitucional a absorção de vantagens pessoais adquiridas em dado sistema normativo, pela adoção de remuneração paga mediante subsídio em parcela única. 
Além disso, conforme se observa dos precedentes citados, o Tribunal entende que o regime de subsídio é incompatível com outras parcelas remuneratórias de natureza mensal." (grifos acrescidos) .
26.	Afora isso, a falha é ainda agravada por se tratar de "quintos" oriundos de cargo pertencente a carreira e regime jurídico diverso, exercido anteriormente ao seu ingresso nos quadros do MPT. Sobre o ponto, há, inclusive, tese de repercussão geral fixada pelo STF:
Ementa 
"CONSTITUCIONAL. ADMINISTRATIVO. INCORPORAÇÃO DE 'QUINTOS'. PRETENSÃO DE CONTINUAR PERCEBENDO A VANTAGEM REMUNERATÓRIA NO EXERCÍCIO DE CARGO DE CARREIRA DIVERSA. INVIABILIDADE. 1. A garantia de preservação do direito adquirido, prevista no art. 5º, XXXVI, da Constituição Federal, assegura ao seu titular também a faculdade de exercê-lo. Mas de exercê-lo sob a configuração com que o direito foi formado e adquirido e no regime jurídico no âmbito do qual se desenvolveu a relação jurídica correspondente, com seus sujeitos ativo e passivo, com as mútuas obrigações e prestações devidas. 2. As vantagens remuneratórias adquiridas no exercício de determinado cargo público não autorizam o seu titular, quando extinta a correspondente relação funcional, a transportá-las para o âmbito de outro cargo, pertencente a carreira e regime jurídico distintos, criando, assim, um direito de tertium genus, composto das vantagens de dois regimes diferentes. 3. Por outro lado, considerando a vedação constitucional de acumulação remunerada de cargos públicos, não será legítimo transferir, para um deles, vantagem somente devida pelo exercício do outro. A vedação de acumular certamente se estende tanto aos deveres do cargo (= de prestar seus serviços) como aos direitos (de obter as vantagens remuneratórias) . 4. Assim, não encontra amparo constitucional a pretensão de acumular, no cargo de magistrado ou em qualquer outro, a vantagem correspondente a 'quintos', a que o titular fazia jus quando no exercício de cargo diverso. 5. Recurso extraordinário a que se dá parcial provimento" (RE 587371/DF, Rel. Ministro Teori Zavascki, Plenário, julgado em 14/11/2013, DJe 24/6/2014; destaques acrescentados) . 
Tese 
"Não encontra amparo constitucional a pretensão de acumular, no cargo de magistrado ou em qualquer outro, a vantagem correspondente a 'quintos', a que o titular fazia jus quando no exercício de cargo diverso" (redação aprovada nos termos do item 2 da Ata da 12ª Sessão Administrativa do STF, realizada em 9/12/2015) . 
	Ante o exposto, acolhendo o parecer da unidade técnica, VOTO por que seja adotada a deliberação que ora submeto à apreciação deste Colegiado.
TCU, Sala das Sessões, em 6 de dezembro de 2022.
BENJAMIN ZYMLER 
Relator